臺灣高等法院高雄分院刑事判決　　　 100年度上訴字第1367號
上　訴　人
即　被　告　施亦承
選任辯護人　柳聰賢律師
上列上訴人因毒品危害防制條例案件，不服臺灣屏東地方法院99
年度訴緝字第62號中華民國100 年7 月13日第一審判決（起訴案
號：臺灣屏東地方法院檢察署98年度偵字第946 號），提起上訴
，本院判決如下：
     主  文
原判決撤銷。
施亦承持有第二級毒品純質淨重二十公克以上，處有期徒刑參年
陸月。扣案N,N-二甲基安非他命盒（驗後總淨重137.39公克，
純度約90％，純質淨重約123.88公克；另含包裝紙盒個及包裝
該個包裝紙盒與毒品之塑膠袋壹個）及殘留有N,N-二甲基安非
他命之電子磅秤壹台，均沒收銷燬之。
     事  實
一、施亦承明知N,N-二甲基安非他命係毒品危害防制條例第2 條
    第2 項第2 款之所列之第二級毒品，不得持有，竟因某真實
    姓名年籍不詳、綽號『阿源』之成年男子積欠其新臺幣（下
    同）10萬元之賭債，乃於民國97年11月27日或28日之某時，
    在屏東縣與高雄市交界處之高美大橋下、靠近屏東縣高樹鄉
    之某處，向『阿源』取得純質淨重逾20公克以上之第二級毒
    品N,N-二甲基安非他命3 盒（毒品驗後總淨重137.39公克）
    ，作為上開賭債之擔保。嗣於98年1 月22日下午3 時15分許
    ，為警持原審法院所核發之搜索票，在其位於屏東縣高樹鄉
    田子村共榮巷1 之12號住處搜索，而在其上開住處及其駕駛
    之9K-0846 號小客車內查扣得N,N-二甲基安非他命3 盒（其
    內毒品驗後總淨重137.39公克，純度約90％，純質淨重約12
    3.88公克），及殘留有N,N-二甲基安非他命之電子磅秤1 台
    。
二、案經高雄市政府警察局移送臺灣屏東地方法院檢察署檢察官
    偵查起訴。
     理  由
一、證據能力部分：
  (一)按「被告以外之人於審判外之言詞或書面陳述，除法律有規
    定者外，不得作為證據。」本案秘密證人Ａ1 於警詢之指述
    ，依上開規定，自無證據能力。
  (二)又按被告以外之人於審判外之陳述，雖不符刑事訴訟法第15
    9 條之1 至第159 條之4 等4 條之規定，然若當事人於審判
    程序中同意作為證據，法院審酌該言詞陳述或書面陳述作成
    時之情況，認為適當者，亦得為證據；又當事人、代理人或
    辯護人於法院調查證據時，知有刑事訴訟法第159 條第1 項
    不得為證據之情形，而未於言詞辯論終結前聲明異議者，視
    為有前項之同意，同法第159 條之5 定有明文。此立法意旨
    在於傳聞證據未經當事人之反對詰問予以核實，原則上先予
    排除。惟若當事人已放棄反對詰問權，於審判程序中表明同
    意該等傳聞證據可作為證據；或於言詞辯論終結前未聲明異
    議，基於尊重當事人對傳聞證據之處分權，及證據資料愈豐
    富，愈有助於真實發見之理念，且強化言詞辯論主義，使訴
    訟程序得以順暢進行，上開傳聞證據亦均具有證據能力。本
    案除上開秘密證人之證詞外，辯護人及被告對於本院以下引
    用之其他證據資料，其中屬於傳聞證據部分均未爭執其證據
    能力，本院審酌該等證據作成時之情況，認為並無不適當者
    ，依上開說明，均認應有證據能力。
二、經查：
  (一)警方於98年1 月22日下午3 時15分許，持原審法院核發之搜
    索票，對被告位於屏東縣高樹鄉田子村共榮巷1 之12號住處
    ，及其所駕駛車牌號碼9K-0846 號小客車為搜索，於被告住
    處有扣得電子磅秤1 台（另有空夾鏈袋3 包）；並於被告所
    駛車牌號碼9K-0846 號小客車上扣得毒品3 盒，其後上開扣
    得物品均送鑑定，其中電子磅秤1 台、毒品3 盒均檢出含N,
    N-二甲基安非他命成分（空夾鏈袋則未檢出毒品成分），而
    上開物品均係被告所持有等情，業經被告於原審及本院審理
    中坦承不諱，並有搜索票影本、搜索筆錄、扣押物品目錄表
    、扣押物品清單、毒品案現場及證物照片、行政院衛生署管
    制藥品管理局管檢字第0980002565號函、高雄醫學大學附設
    中和紀念醫院檢驗報告3 紙在卷可稽；而上開扣案之3 盒毒
    品，經送檢驗結果，係屬二級毒品N,N-二甲基安非他命成分
    ，驗前總淨重為137.65公克（即驗前總毛重176.08公克扣除
    包裝紙盒及塑膠袋總重38.43 公克；純度約90％，總純質淨
    重約123.88公克）；另扣得之電子磅秤1 台，其上亦有N,N-
    二甲基安非他命成分等情，有內政部警政署刑事警察局98年
    2 月16日刑鑑字第0980015644號鑑定書、行政院衛生署管制
    藥品管理局管檢字第0980001424號鑑定書在卷可稽（見偵查
    卷第49頁、第69頁），是被告非法持有純質淨重逾20公克以
    上之第二級毒品N,N-二甲基安非他命之事實，應堪認定。
  (二)又依被告警詢所述，被告僅曾於97年1 月中旬施用過1 次安
    非他命，一直到本案被查獲前之98年1 月11、12日才又施用
    一次，但該次安非他命品質不好，一吸就想吐等語，兼衡被
    告查獲前並無因施用毒品而受觀察勒戒或徒刑之執行之前科
    ，及其被查獲時採得之尿液經送驗後安非他命及甲基安非他
    命均呈陰性反應，有高雄市立凱旋醫院濫用藥物尿液檢驗報
    告及檢體編號與嫌犯姓名對照表（見98年度偵字第946 號卷
    第51、52頁）可參，可知被告所述於98年1 月22日警員搜索
    時查獲之N,N-二甲基安非他命，係因某真實姓名年籍不詳、
    綽號『阿源』之成年男子積欠其10萬元賭債，而於97年11月
    27日或28日之某時，在屏東縣與高雄市交界處之高美大橋下
    、靠近屏東縣高樹鄉之某處，交給其N,N-二甲基安非他命3
    盒，作為上開賭債之擔保而持有，尚可採信。
  (三)至於被告非法持有上開毒品後，是否另生營利販賣之意圖，
    而伺機販售予不特定人以牟利乙節。公訴意旨雖謂扣案電子
    磅秤經檢驗出N,N-二甲基安非他命，是被告應係以該電子磅
    秤秤毒品欲販售以牟利云云；然查，扣案之3 盒既係『阿源
    』作為上開賭債之擔保之用，則被告在『阿源』未放棄所有
    權之前，『阿源』均可隨時贖回，因而被告又如何伺機販售
    予不特定人？再者，在被告住處扣得被告持有之電子磅秤1
    台，固均送檢驗而驗出有N,N-二甲基安非他命成分，有行政
    院衛生署管制藥品管理局管檢字第0980001424號鑑定書在卷
    可稽；然依原審法院勘驗結果，上開電子磅秤打開（掀蓋）
    後中間有一正方形處為秤台，秤台寬5.3 公分、長5.3 公分
    ，下方為液晶顯示螢幕及開關，而被告所持有3 盒內裝毒品
    之檳榔盒則均為長10.2公分，寬6 公分，故若直接以檳榔盒
    放在秤台上，必會整個擋住液晶螢幕而無法觀看測量結果，
    有原審勘驗筆錄在卷可稽（見原審訴緝卷第90頁），是依該
    電子磅秤之規格根本無法直接磅秤該3 盒毒品；況且，被告
    被查獲之同時另有查扣夾鏈袋等物，因而被告如係以電子磅
    秤秤扣案之毒品係準備販售他人，則為何未進一步分裝？況
    該查扣之夾鏈袋，經送檢驗結果，均未驗出有何毒品反應，
    有高雄醫學大學附設中和紀念醫院檢驗報告在卷可稽（見原
    審訴字卷第21至23頁），顯然被告並無將扣案毒品予以分裝
    之情事，則又如何販售予他人？而依一般常情，電子磅秤沾
    有毒品之情形或有多種原因，諸如手觸及毒品後，再觸摸電
    子磅秤；甚至被告欲知質押之毒品重量有多少，價值多少等
    等，均有可能使該電子磅秤沾上毒品，而諸如此等原因與是
    否意圖牟利販售間，應無直接必然關係。是公訴人僅以扣案
    之電子磅秤沾有毒品，遽認被告有牟利之意圖，容有速斷之
    嫌。另本件固據秘密證人之檢舉而在被告之車內查扣上開毒
    品，而警員即證人李玉龍亦於原審審理時證稱：係因有人密
    報說被告有在販賣安毒等語；然依該調查〔檢舉〕筆錄所載
    ，即秘密證人Ａ1 係稱：被告使用0000000000之行動電話販
    賣安非他命云云而已，並無進一步具體指證被告有何販售毒
    品之事實；甚至警方在受理檢舉後之查證中，即監控被告行
    蹤及調閱被告通聯記錄，亦無具體之販售對象可供查證，有
    聲搜卷可稽，是該秘密證人之檢舉，亦不足作為被告意圖販
    毒牟利之認定。綜上，被告固於98年1 月22日遭警在車上查
    獲上開3 盒毒品，但無確切之證據足以證明被告有意圖販賣
    之主觀犯意，自難以毒品危害防制條例第5 條第2 項之意圖
    販賣而持有第二級毒品罪相繩。
三、核被告所為，係犯毒品危害防制條例第11條第4 項之持有第
    二級毒品純質淨重20公克以上之罪。公訴人認被告所犯係毒
    品危害防制條例第5 條第2 項之意圖販賣而持有第二級毒品
    罪，容有未恰，惟其犯罪基本事實相同，爰逕變更檢察官之
    起訴法條而審理之。又被告所犯係毒品危害防制條例第11
    條第4 項之罪，是被告雖自始坦承持有毒品，但並無毒品危
    害防制條例第17條第2 項之適用，一併敘明。
四、原審認被告事證明確，而以論罪科刑，固非無見；惟被告所
    犯係毒品危害防制條例第11條第4 項之罪，原審竟論以同條
    例第5 條第2 項之罪，容有不當。被告提起上訴，指摘原判
    決不當而請論以一般持有罪，為有理由，自應由本院將原判
    決撤銷改判。爰審酌被告明知N,N-二甲基安非他命為毒害物
    品，易染難戒，對健康之危害甚鉅，竟仍無故持有之，而且
    該毒品之純度甚高，純質淨重亦具相當份量，倘流入市面，
    對他人、社會均將造成極大危害，其所為實應非難；另參酌
    被告犯罪之動機、目的、手段、其智識程度、生活狀況、犯
    後之態度、素行等一切情狀，量處如主文第2 項所示之刑。
五、另按查獲之第一、二級毒品及專供製造或施用第一、二級毒
    品之器具，不問屬於犯人與否，均沒收銷燬之，毒品危害防
    制條例第18條第1 項前段定有明文，本案查獲被告時一併查
    扣之毒品3 盒驗前總淨重為137.65公克（驗前總毛重176.08
    公克減去包裝紙盒及塑膠袋總重38.43 公克），取0.26公克
    鑑定用罄（驗後總淨重為137.39公克），檢出二級毒品N,N-
    二甲基安非他命成分，純度約90％，有卷附內政部警政署刑
    事警察局98年2 月16日刑鑑字第0980015644號鑑定書可稽，
    依法自應宣告沒收銷燬之；又參諸法務部調查局93年11月16
    日調科壹字第09362396550 號函示意旨：「本局鑑驗毒品秤
    重主要係以傾倒，必要時亦會輔以刮杓刮取之方式，儘可能
    將原送驗包裝袋內毒品與包裝袋分離後各別秤重，所得之毒
    品重量稱為『淨重』，包裝袋重量則以『空包裝重』稱之。
    然無論依上述何種方式分離，原送驗包裝袋內均仍會有微量
    毒品成分殘留。處理毒品銷燬時，則將前段所述之毒品透明
    塑膠封緘袋全件銷燬，並無將毒品及包裝析離分別銷燬之情
    形。」故包裝上開毒品之3 個包裝紙盒及包裝該3 個包裝紙
    盒與毒品之塑膠袋1 個，以現今採行之鑑驗方式，仍會殘留
    微量N,N-二甲基安非他命而無法將之完全析離，亦應視同毒
    品，均依毒品危害防制條例第18條第1 項前段規定，宣告沒
    收銷燬之。扣案電子磅秤1 台，依行政院衛生署管制藥品管
    理局管檢字第0980001424號鑑定書，亦殘留有N,N-二甲基安
    非他命，如上所述，亦應一併宣告沒收銷燬。至於在被告住
    處查獲之空夾鏈袋3 包，均未檢出毒品成分，有高雄醫學大
    學附設中和紀念醫院檢驗報告在卷可稽（見原審訴字卷第21
    至23頁）；且被告持有之N,N-二甲基安非他命，既係以檳榔
    盒形式包裝，查獲時亦復如此，自應與上開空夾鏈袋無關，
    即無證據證明被告係以該3包 空夾鏈袋另行裝入N,N-二甲基
    安非他命販賣，自無從加以沒收，併予述明。
據上論斷，應依刑事訴訟法第369 條第1 項前段、第364 條、第
299 條第1 項前段、第300 條，毒品危害防制條例第11條第4 項
、第18條第1 項前段，判決如主文。
本案經檢察官鍾忠孝到庭執行職務。
中    華    民    國  100     年    11    月    16    日
                  刑事第四庭    審判長法  官  蕭權閔
                                      法  官  唐照明
                                      法  官  吳進寶
以上正本證明與原本無異。
如不服本判決應於收受本判決後10日內向本院提出上訴書狀，其
未敘述上訴理由者，並得於提起上訴後10日內向本院補提理由書
狀（均須按他造當事人之人數附繕本）「切勿逕送上級法院」。
中    華    民    國  100     年    11    月    16    日
                                      書記官  唐奇燕
附錄本判決論罪科刑法條：
毒品危害防制條例第11條
持有第一級毒品者，處3 年以下有期徒刑、拘役或新臺幣5 萬元
以下罰金。
持有第二級毒品者，處2 年以下有期徒刑、拘役或新臺幣3 萬元
以下罰金。
持有第一級毒品純質淨重十公克以上者，處1 年以上7 年以下有
期徒刑，得併科新臺幣1 百萬元以下罰金。
持有第二級毒品純質淨重二十公克以上者，處6 月以上5 年以下
有期徒刑，得併科新臺幣70萬元以下罰金。
持有第三級毒品純質淨重二十公克以上者，處3 年以下有期徒刑
，得併科新臺幣30萬元以下罰金。
持有第四級毒品純質淨重二十公克以上者，處1 年以下有期徒刑
，得併科新臺幣10萬元以下罰金。
持有專供製造或施用第一級、第二級毒品之器具者，處1 年以下
有期徒刑、拘役或新臺幣1 萬元以下罰金。